【裁判字號】    97,交聲,2910
【裁判日期】    971204
【裁判案由】    聲明異議
【裁判全文】
臺灣臺中地方法院交通事件裁定        97年度交聲字第2910號
原處分機關  交通部公路總局臺中區監理所臺中市監理站
異  議  人
即受處分人  甲○○
上列異議人因違反道路交通管理處罰條例案件，對於交通部公路
總局臺中區監理所臺中市監理站民國九十七年九月三十日所為之
處分（裁監稽違字第裁六一－ＨＣ0000000號裁決書），
聲明異議，本院裁定如下：
    主  文
原處分撤銷。
前項撤銷部分，甲○○不罰。
    理  由
一、原處分機關略以：異議人即受處分人甲○○（下稱受處分人
    ）於民國九十五年六月九日十一時四十分許，騎乘車牌號碼
    ＶＰＧ－三○三號輕型機車，行經臺中縣大里市○○路時，
    因「酒後騎車，經抽血檢驗三○二．七八ＭＧ／ＤＬ，換算
    呼氣值為一．五一ＭＧ／Ｌ」之違規，經臺中縣警察局霧峰
    交通分隊以中縣警交字第ＨＣ0000000號舉發違反道
    路交通管理事件通知單當場舉發。原處分機關嗣於九十七年
    九月三十日以裁監稽違字第裁六一－ＨＣ0000000號
    裁決書，依道路交通管理處罰條例第三十五條第一項第一款
    之規定，裁處受處分人罰鍰新臺幣（下同）四萬五千元（駕
    駛執照部分業於九十七年二月二日，因臺中縣警察局霧峰分
    局中縣警交字第ＨＣ0000000號酒駕案，執行「酒駕
    逕註」予逕行註銷，故無駕駛執照可供執行吊扣，僅以罰鍰
    裁處），逾期則依裁決書處罰主文規定裁處，於法應無不合
    等語。
二、受處分人聲明異議意旨略以：受處分人酒駕，已於九十六年
    六月五日經本院判決，並繳納三萬一千五百元，有違一事不
    二罰之原則，爰依法聲明異議請求撤銷原處分所為之罰鍰等
    語。
三、經查：
（一）本件受處分人於前揭時、地，騎乘車牌號碼ＶＰＧ－三○
      三號輕型機車，經警攔停並進行酒精濃度檢測後，發現受
      處分人抽血酒精值經換算呼氣值為每公升一．五一毫克等
      情，為受處分人於異議狀中所不爭執，是受處分人飲用酒
      類後，於上開時、地，駕駛前揭輕型機車，經員警測試檢
      定有酒精濃度超過規定標準即吐氣所含酒精濃度超過每公
      升零點五五毫克以上之事實，應堪認定。
（二）按九十四年二月五日公布，並於九十五年二月五日施行之
      行政罰法第二十六條規定：「一行為同時觸犯刑事法律及
      違反行政法上義務規定者，依刑事法律處罰之。但其行為
      應處以其他種類行政罰或得沒入之物而未經法院宣告沒收
      者，亦得裁處之。前項行為如經不起訴處分或為無罪、免
      訴、不受理、不付審理之裁判確定者，得依違反行政法上
      義務規定裁處之。」。又其他種類行政罰，係指違反行政
      法上之義務應受「裁罰性」之「不利處分」，依行政罰法
      第二條規定，包括限制或禁止行為之吊扣證照處分。究其
      立法目的，一行為同時觸犯刑事法律及違反行政法上義務
      規定時，由於刑罰與行政罰同屬對不法行為之制裁，而刑
      罰之懲罰作用較強，故依刑事法律處罰，即足資警惕時，
      實無一事二罰再處行政罰之必要，且刑事法律處罰，由法
      院依法定程式為之，較符合正當法律秩序，應予優先適用
      ，但罰鍰以外之沒入或其他種類行政罰，因兼具維護公共
      秩序之作用，為達行政目的，行政機關仍得併予裁處。另
      行政罰法第四十五條第一項規定：「本法施行前違反行政
      法上義務之行為應受處罰而未經裁處，於本法施行後裁處
      者，除第十五條、第十六條、第十八條第二項、第二十條
      及第二十二條規定外，均適用之。」，亦即依文義解釋，
      本件違規事實既於行政罰法生效後始由原處分機關裁處，
      自有行政罰法第二十六條之適用。本件受處分人確有酒精
      濃度超過規定標準之交通違規事實，已如前述。惟受處分
      人上開酒後駕車之行為，因另涉刑法第一百八十五條之三
      之公共危險罪，業經臺灣臺中地方法院檢察署檢察官以九
      十六年度撤緩偵字第八八號聲請簡易判決處刑，於九十六
      年四月二十日由本院臺中簡易庭以九十六年度中交簡字第
      四二二號判處拘役三十五日，如易科罰金以銀元三百元（
      即新臺幣九百元）折算一日確定，業據本院調取上揭卷宗
      核閱無訛，並有本院刑事簡易判決書及臺灣高等法院被告
      前案紀錄表各一份在卷足稽。從而，受處分人酒後駕車之
      行為既同時觸犯刑法及違反行政法上義務，且其觸犯刑法
      之部分，業經本院依法判決，揆諸前揭說明，本件即應依
      刑事法律處罰之，自無從再適用行政罰之必要，是裁決機
      關逕以受處分人酒後駕車，酒精濃度超過規定標準每公升
      零點五五毫克以上之違規行為，對其裁處罰鍰四萬五千元
      ，尚有未洽。
（三）又依行政罰法第五條規定：「行為後法律或自治條例有變
      更者，適用行政機關最初裁處時之法律或自治條例。但裁
      處前之法律或自治條例有利於受處罰者，適用最有利於受
      處罰者之規定。」，又道路交通管理處罰條例於九十四年
      十二月二十八日增訂第三十五條第八項，並自九十五年七
      月一日施行，修正後之道路交通管理處罰條例第三十五條
      第八項規定：「……前項（指有酒精濃度超過規定標準而
      駕駛車輛等情形）汽車駕駛人，經裁判確定處以罰金低於
      本條例第九十二條第三項所訂最低罰鍰基準規定者，應依
      本條例裁決繳納不足最低罰鍰之部分」。本件受處分人行
      為時即九十五年六月九日有效之道路交通管理處罰條例第
      三十五條並無上開「應繳納不足最低罰鍰之部分」之規定
      ，該條嗣後增訂第八項之規定，並於九十五年七月一日起
      開始施行，增加原來所無之限制，影響受處分人之權益，
      屬不利於行為人之變更，則本案即應適用受處分人行為時
      之法律，是修正後道路交通管理處罰條例第三十五條第八
      項之規定，於本件尚無適用餘地，故受處分人依前開刑事
      簡易判決判處拘役三十五天，如易科罰金以銀元三百元（
      即新臺幣九百元）折算一日，經受處分人繳納易科罰金總
      額三萬一千五百元執行完畢，其繳納易科罰金之數額雖低
      於本件依道路交通管理處罰條例第九十二條第三項所定最
      低罰鍰基準規定即四萬五千元，自毋須依修正後道路交通
      管理處罰條例第三十五條第八項規定繳納不足最低罰鍰之
      部分，附此敘明。
四、綜上所述，受處分人確有於前揭時、地，酒後駕駛車輛酒精
    濃度超過規定標準之違規行為，裁決機關依道路交通管理處
    罰條例第三十五條第一項第一款規定，裁處受處分人四萬五
    千元，固非無見，然其裁處受處分人罰鍰之部分，顯與前揭
    行政罰法第二十六條第一項所明定之一事不二罰有違，即難
    認允當，是受處分人之異議為有理由，原處分就此部分應予
    撤銷，另由本院為受處分人不罰之諭知。
五、據上論斷，應依道路交通管理處罰條例第八十七條第二項，
    道路交通案件處理辦法第二十條，裁定如主文。
中    華    民    國    97    年    12    月    4     日
                  交通法庭  法  官  王世華
上正本證明與原本無異。
如不服本裁定，應於送達後五日內，向本院提出抗告狀。
                            書記官  賴瓊珠
中    華    民    國    97    年    12    月    4     日


司法院資訊處製作；財團法人民間司法改革基金會備份。
